【裁判字號】    99,訴,21
【裁判日期】    990329
【裁判案由】    違反毒品危害防制條例
【裁判全文】
臺灣彰化地方法院刑事判決                99年度訴字第21號
公  訴  人  臺灣彰化地方法院檢察署檢察官
被      告  甲○○
上列被告因違反毒品危害防制條例案件，經檢察官提起公訴（98
年度毒偵字第2495號），本院依簡式審判程序，判決如下：
    主  文
甲○○施用第一級毒品，累犯，處有期徒刑拾月。又施用第二級
毒品，累犯，處有期徒刑陸月。應執行有期徒刑壹年參月，扣案
之第二級毒品甲基安非他命壹包（驗餘淨重零點壹公克），沒收
銷燬之。
    犯 罪 事 實
一、甲○○前於民國91年間，因施用第二級毒品案件，經臺灣彰
    化地方法院檢察署檢察官提起公訴並聲請強制戒治，強制戒
    治部分，經本院以90年度毒聲字第1680號刑事裁定令入戒治
    處所施以強制戒治處分，嗣經本院以91年度毒聲字第526號
    刑事裁定停止戒治，所餘戒治期間付保護管束，復經本院以
    91年度毒聲字第1268號刑事裁定撤銷停止戒治，復令入戒治
    處所執行強制戒治，於92年4月24日執行完畢釋放；刑事案
    件部分，則經本院以90年度易字第837號刑事判決判處有期
    徒刑6月確定；又因持有第一級毒品案件，經本院以91年度
    易字第78號刑事判決判處有期徒刑4月確定，上開分別確定
    之2罪，嗣經本院以92年度聲字第384號刑事裁定定其應執行
    刑為有期徒刑9月確定；又因連續施用第一、二級毒品案件
    ，經本院以91年度訴字第1289號刑事判決分別判處有期徒刑
    1年、7月，應執行有期徒刑1年6月，上訴後，經臺灣高等法
    院臺中分院以92年度上訴字第303號刑事判決撤銷原判決，
    改分別判處有期徒刑1年、7月，應執行有期徒刑1年6月確定
    ，經送監接續執行，於94年5月8日縮刑期滿執行完畢。又於
    94年間，因連續施用第二級毒品案件，經本院以94年度易字
    第1107號刑事判決判處有期徒刑8月，上訴後，經臺灣高等
    法院臺中分院以95年度上易字第1107號刑事判決撤銷原判決
    ，改判處有期徒刑10月確定；於95年間，因施用第一、二級
    毒品案件，經本院以95年度訴字第1716號刑事判決分別判處
    有期徒刑9月、5月各2次，應執行有期徒刑1年10月確定；於
    96年間，施用第一、二級毒品案件，經本院96年度訴字第98
    號刑事判決分別判處有期徒刑11月、7月，應執行有期徒刑1
    年4月確定，上開分別確定之數罪，經本院以96年度聲字第7
    35號刑事裁定定其應執行刑為有期徒刑3年確定，經送監執
    行，嗣經本院以96年度聲減字第1587號刑事裁定分別減刑並
    定其應執行刑為有期徒刑1年7月確定，於97年9月4日縮短刑
    期假釋付保護管束出監，迄98年1月10日保護管束期滿未經
    撤銷，以已執行完畢論。詎其仍不知悔改，基於施用第一級
    毒品海洛因之犯意，於98年11月10日下午5時許，在彰化縣
    埤頭鄉○○村○○道路旁，以將海洛因摻入香煙點燃吸食之
    方式，施用第一級毒品海洛因1次。另基於施用第二級毒品
    甲基安非他命之犯意，於98年11月10日下午5時許，在上開
    產業道路旁，以將甲基安非他命置於玻璃球內燒烤吸食煙霧
    之方式，施用第二級毒品甲基安非他命1次。嗣為警於98年1
    1月10日晚上10時許，在彰化縣埤頭鄉○○路○段390號「全
    家電子遊藝場」臨檢查獲，並扣得第二級毒品甲基安非他命
    1包（驗餘淨重0.1公克），始知悉上情。
二、案經彰化縣警察局北斗分局報請臺灣彰化地方法院檢察署檢
    察官偵查起訴，本院認有刑事訴訟法第273條之1第1項之情
    形，而改依簡式審判程序審理。
    理  由
一、按除被告所犯為死刑、無期徒刑、最輕本刑為3年以上有期
    徒刑之罪或高等法院管轄第1審案件者外，於刑事訴訟法第
    273條第1項程序進行中，被告先就被訴事實為有罪之陳述時
    ，審判長得告知被告簡式審判程序之旨，並聽取當事人、代
    理人、辯護人及輔佐人之意見後，裁定進行簡式審判程序；
    除簡式審判程序及簡易程序案件外，第1審應行合議審判，
    刑事訴訟法第273條之1第1項、第284條之1分別定有明文。
    本件被告甲○○所犯係死刑、無期徒刑、最輕本刑為3年以
    上有期徒刑或高等法院管轄第1審案件以外之罪，並於本院
    行準備程序時就被訴事實為有罪之陳述，本院合議庭依前揭
    規定，經評議結果，裁定改由受命法官獨任行簡式審判程序
    ，先予敘明。
二、上揭事實，業據被告甲○○迭於本院行準備程序與審理時均
    坦承不諱，且其於98年11月10日所採取之尿液，經送鑑驗結
    果，確呈嗎啡、甲基安非他命陽性反應，此有彰化縣警察局
    北等分局委託檢驗尿液代號與真實姓名對照認證單及詮昕科
    技股份有限公司98年11月24日所出具之濫用藥物尿液檢驗報
    告各1紙附卷可稽，另扣案之透明結晶1包，經送鑑驗結果亦
    確係甲基安非他命成分（驗餘淨重0.1公克），此有行政院
    衛生署草屯療養院99年1月20日草療鑑字第0990100081號鑑
    定書1紙在卷足憑，應認被告之自白應與事實相符，洵堪採
    信。次按毒品危害防制條例於92年7月9日修正公布，自93
    年1月9日施行，其中第20條、第23條將施用毒品之刑事處遇
    程序，區分為「初犯」及「5年內再犯」、「5年後再犯」。
    依其立法理由之說明：「初犯」，經觀察、勒戒或強制戒治
    後，應為不起訴處分或不付審理之裁定；經觀察、勒戒或強
    制戒治執行完畢釋放後，「5年內再犯」者，因其再犯率甚
    高，原實施之觀察、勒戒及強制戒治既已無法收其實效，爰
    依法追訴或裁定交付審理。至於經觀察、勒戒或強制戒治執
    行完畢釋放後，「5年後再犯」者，前所實施之觀察、勒戒
    或強制戒治已足以遮斷其施用毒品之毒癮，為期自新及協助
    其斷除毒癮，仍適用「初犯」規定，先經觀察、勒戒或強制
    戒治之程序。從而依修正後之規定，僅限於「初犯」及「5
    年後再犯」2種情形，始應先經觀察、勒戒或強制戒治程序
    。倘被告於5年內已再犯，經依法追訴處罰，縱其第3次（或
    第3次以上）再度施用毒品之時間，在初犯經觀察、勒戒或
    強制戒治執行完畢釋放5年以後，已不合於「5年後再犯」之
    規定，且因已於「5年內再犯」，顯見其再犯率甚高，原實
    施觀察、勒戒或強制戒治，已無法收其實效，即應依該條例
    第10條處罰（最高法院95年度第7次刑事庭會議決議）。查
    本件被告曾前因施用第二級毒品案件，經臺灣彰化地方法院
    檢察署檢察官提起公訴並聲請強制戒治，強制戒治部分，經
    本院以90年度毒聲字第1680號刑事裁定令入戒治處所施以強
    制戒治處分，嗣經本院以91年度毒聲字第526號刑事裁定停
    止戒治，所餘戒治期間付保護管束，復經本院以91年度毒聲
    字第1268號刑事裁定撤銷停止戒治，復令入戒治處所執行強
    制戒治，於92年4月24日執行完畢釋放。再於91年間，因連
    續施用第一、二級毒品案件，經本院以91年度訴字第1289號
    刑事判決分別判處有期徒刑1年、7月，應執行有期徒刑1年6
    月，上訴後，經臺灣高等法院臺中分院以92年度上訴字第30
    3號刑事判決撤銷原判決，改分別判處有期徒刑1年、7月，
    應執行有期徒刑1年6月確定（業已執行完畢）等情，有臺灣
    高等法院被告前案紀錄表及臺灣彰化地方法院檢察署刑案資
    料查註紀錄表各1份在卷足憑，而被告本件施用第一、二級
    毒品之犯行，雖係在前次強制戒治執行完畢5年後所犯，惟
    被告於上開強制戒治執行完畢5年內，曾因施用毒品案件經
    法院宣示判決並確定，已詳述如前，顯見其並非於強制戒治
    執行完畢後5年內均無任何施用毒品之犯行，則依前揭決議
    ，被告所為本件施用第一、二級毒品之犯行，已無「初犯」
    規定之適用，自毋須再重新施予觀察、勒戒或強制戒治之處
    遇程序，而應依毒品危害防制條例第23條第2項規定，直接
    訴追處罰。綜上所述，本件犯罪事證已臻明確，被告前開犯
    行確堪認定，應予依法論科。
三、核被告所為，係犯毒品危害防制條例第10條第1項之施用第
    一級毒品罪及同條第2項之施用第二級毒品罪。被告為施用
    毒品而持有第一、二級毒品，其持有之低度行為均應為施用
    之高度行為所吸收，均不另論罪。又其所犯上開2罪，犯意
    各別，行為互殊，且犯罪構成要件亦不同，應予分論併罰。
    再查被告曾受如犯罪事實欄所示之確定判決及有期徒刑之執
    行完畢，有臺灣彰化地方法院檢察署刑案資料查註紀錄表及
    臺灣高等法院被告前案紀錄表各1份附卷可稽，被告於受有
    期徒刑之執行完畢後，5年內再犯有期徒刑以上之罪，為累
    犯，應依刑法第47條第1項之規定加重其刑。爰審酌被告前
    有施用毒品之不良素行，歷經強制戒治及有期徒刑之執行程
    序後，仍未能徹底戒絕毒品，顯見其意志不堅，惟念其施用
    毒品乃自戕一己之身體健康，尚未危害他人，且犯後坦承犯
    行，暨其施用毒品之犯罪動機、目的、手段及其智識程度、
    生活狀況等一切情狀，分別量處如主文所示之刑，並定其應
    執行之刑。扣案之甲基安非他命1包（驗餘淨重0.1公克），
    係屬第二級毒品，應依毒品危害防制條例第18條第1項前段
    規定，沒收銷燬之。
據上論斷，應依刑事訴訟法第273條之1第1項、第299條第1項前
段，毒品危害防制條例第10條第1項、第2項、第18條第1項前段
，刑法第11條前段、第47條第1項、第51條第5款，判決如主文。
本案經檢察官王元郁到庭執行職務。
中    華    民    國    99    年    3    月    29    日
                         刑事第二庭  法  官  羅  永  安
以上正本證明與原本無異。
如不服本判決應於收受判決後10日內向本院提出上訴書狀，並應
敘述具體理由；其未敘述上訴理由者，應於上訴期間屆滿後20日
內向本院補提理由書（均須按他造當事人之人數附繕本）「切勿
逕送上級法院」。
中    華    民    國    99    年    3     月    29    日
                                      書記官  魏  嘉  信
附錄本案論罪科刑法條全文：
毒品危害防制條例第10條
施用第一級毒品者，處 6 月以上 5 年以下有期徒刑。
施用第二級毒品者，處 3 年以下有期徒刑。

司法院資訊處製作；財團法人民間司法改革基金會備份。
